臺灣高等法院臺南分院民事裁定
111年度抗字第42號
抗  告  人  郭鳳翔  
            郭讚賢  
            盧郭淑貞
            郭鎮城  


相  對  人  陳銘堃  

            陳銘芳  
            陳林樺  
上列抗告人因與相對人間假扣押事件，對於中華民國111年3月14
日臺灣臺南地方法院111年度全字第14號所為裁定提起抗告，本
院裁定如下： 
    主  文
抗告駁回。
抗告訴訟費用由抗告人負擔。
    理  由
一、抗告及聲請意旨略以：抗告人之父郭文吉與相對人之母謝秀
    為親兄妹。郭文吉出養於兩造祖父之妹妹，但兩造祖父母生
    前指示，祖父謝天河名下坐落臺南市○○區○○段土地，日後繼
    承，應由郭文吉與其姊妹即五名女兒均分，各持有6分之1產
    權；若有出售，亦應分配6分之1持分款項予郭文吉，五名女
    兒均同意。上述土地因重測，分割為臺南市○○區○○段00○00○
    00地號土地(下稱系爭土地)。郭文吉及其五名姊妹均已死亡
    ，相對人就系爭土地以分割繼承為原因辦理登記應有部分各
    36分之1。又系爭土地之32名共有人於民國110年9月24日依
    土地法第34條之1規定出售系爭土地，相對人各取得買賣價
    金新臺幣(下同)1524萬8264元。除相對人外，其餘郭文吉之
    姊妹之繼承人，均履行上述分產協議，就取得之土地價金扣
    除抗告人應分擔之遺產稅、地價稅等，將其中6分之1款項給
    付予抗告人，詎相對人卻不依上述分產協議履行，抗告人業
    依分產契約、繼承、不當得利等法律關係，起訴請求相對人
    應各給付抗告人各63萬5334元，合計762萬4128元(下稱系爭
    款項)。系爭土地已出售，財產型態自不動產轉換為流動性
    甚強而易於隱匿之現金，如不即時聲請鈞院實施假扣押，而
    任其自由處分，日後恐有不能或甚難執行之虞之情形，抗告
    人為保全日後之強制執行，願供擔保，請求各就相對人所有
    財產於30萬元範圍內予以假扣押，應屬有據，原裁定駁回抗
    告人假扣押之聲請，尚有未合，應廢棄原裁定，准予假扣押
    等語。　
二、按假扣押係屬保全程序，為防止債務人隱匿或處分其財產而
    達脫產目的，強制執行法第132條第1項規定假扣押之執行應
    於裁定送達同時或送達前為之，以保障債權人權益。是債權
    人對於駁回其假扣押聲請之裁定，提起抗告，抗告法院若依
    民事訴訟法第528條第2項規定，通知債務人陳述意見，無異
    使債務人事先知悉債權人對其聲請假扣押情事，此與上開強
    制執行法保護債權人之立法意旨有違。準此，抗告人不服原
    裁定，提起抗告，本院未通知相對人陳述意見，先予說明。
三、按債權人就金錢請求或得易為金錢請求之請求，欲保全強制
    執行者，得聲請假扣押。假扣押，非有日後不能強制執行或
    甚難執行之虞者，不得為之。請求及假扣押之原因，應釋明
    之。前項釋明如有不足，而債權人陳明願供擔保或法院認為
    適當者，法院得定相當之擔保，命供擔保後為假扣押。民事
    訴訟法第522條第1項、第523條第1項、第526條第1、2項分
    別定有明文。故債權人聲請假扣押應就其請求及假扣押之原
    因加以釋明，兩者缺一不可。又按假扣押制度乃為保全債權
    人將來之強制執行，並得命其供擔保以兼顧債務人權益之保
    障，所設暫時而迅速之簡易執行程序，是民事訴訟法第523
    條第1項所稱「有日後不能強制執行或甚難執行之虞」之「
    假扣押之原因」者，本不以債務人浪費財產、增加負擔或將
    其財產為不利益之處分，致達於無資力之狀態，或債務人移
    住遠方、逃匿無蹤或隱匿財產等積極作為之情形為限，祇須
    合於該條項「有日後不能強制執行或甚難執行之虞」之條件
    ，即足當之。倘債務人對債權人應給付之金錢或得易為金錢
    請求之債權，經催告後仍斷然堅決拒絕給付，且債務人現存
    之既有財產，已瀕臨成為無資力之情形，或與債權人之債權
    相差懸殊，將無法或不足清償滿足該債權，在一般社會之通
    念上，可認其將來有不能強制執行或甚難執行之虞之情事時
    ，亦應涵攝在內（最高法院98年度台上字第746號裁定意旨
    參照）。至債務人經債權人催告後拒絕給付，僅屬債務不履
    行之狀態，如非就債務人之職業、資產、信用等狀況綜合判
    斷，其現存之既有財產已瀕臨成為無資力或與債權人之債權
    相差懸殊或財務顯有異常而難以清償債務之情形，不能遽謂
    其有日後不能強制執行或甚難執行之虞，而認債權人對於假
    扣押之原因已為釋明（最高法院106年度台抗字第263號裁定
    意旨參照）。
四、經查，抗告人主張相對人迄今尚積欠系爭款項，而抗告人已
    對相對人提起返還款項訴訟等節，業據提出土地買賣契約書
    、價金分配表等件影本為證，並經原審法本院核閱原審法院
    111年南司調字第64號民事卷宗屬實，固可認抗告人就請求
    給付之原因事實已有相當釋明。但就假扣押之原因部分，抗
    告人所提出之存證信函及回執，僅能釋明相對人收受送達後
    消極未予回應，不予履行而已，至於相對人有何浪費財產，
    增加負擔，或就其財產為不利益之處分，將成為無資力之狀
    態，或將移住遠地、逃匿無蹤、隱匿財產等假扣押之情事，
    則未釋明，且從抗告人所提證據，尚無從使本院就相對人日
    後有不能強制執行或甚難執行之虞達到大概如此之薄弱心證
    。而抗告人復未提出其他可供即時調查之證據，釋明就相對
    人之職業、資產、信用等狀況綜合判斷，其現存之既有財產
    已瀕臨成為無資力或與抗告人之債權相差懸殊或財務顯有異
    常而難以清償債務之情形，應認抗告人對於假扣押之原因未
    盡釋明之責，而非釋明有所不足，縱其陳明願供擔保，仍不
    得認已補釋明之欠缺，依法自不得命為假扣押。原裁定駁回
    抗告人假扣押之聲請，並無不合，抗告意旨指摘原裁定為不
    當，求為廢棄改判，為無理由，應予駁回。
五、據上論結，本件抗告為無理由，爰裁定如主文。
中　　華　　民　　國　　111 　年　　4 　　月　　28　　日
                  民事第二庭  審判長法  官  吳上康

                                    法  官  黃義成

                                    法  官  李素靖
上為正本係照原本作成。
本裁定除以適用法規顯有錯誤為理由外，不得再抗告。如提再抗
告，應於收受送達後十日內向本院提出再抗告狀（須附繕本），
並繳納再抗告費新台幣一千元。
提起再抗告應委任律師或具有律師資格之人之委任狀；委任有律
師資格者，另應附具律師資格證書及釋明委任人與受任人有民事
訴訟法第466條之1第1項但書或第2項所定關係之釋明文書影本。
中　　華　　民　　國　　111 　年　　4 　　月　　28　　日

                                    書記官  高曉涵 
【附註】
民事訴訟法第495條之1第2項準用同法第466條之1第1、2項規定
：
⑴對於第二審判決上訴，上訴人應委任律師為訴訟代理人。但上
  訴人或其法定代理人具有律師資格者，不在此限。
⑵上訴人之配偶、三親等內之血親、二親等內之姻親，或上訴人
  為法人、中央或地方機關時，其所屬專任人員具有律師資格並
  經法院認為適當者，亦得為第三審訴訟代理人。
民事訴訟法第466條之2第1項：
上訴人無資力委任訴訟代理人者，得依訴訟救助之規定，聲請第
三審法院為之選任律師為其訴訟代理人。